臺灣臺中地方法院刑事判決　　　　　　　　　　　　　九十一年度易字第八三七號
　　公　訴　人　臺灣臺中地方法院檢察署檢察官
　　被　　　告　甲○○
右列被告因業務侵占案件，經檢察官提起公訴（九十年度偵緝字第三○○號），本院
判決如左：
    主  文
甲○○無罪。
    理  由
一、公訴意旨略以：被告甲○○係位於臺中市○○路四三九之一七巷二弄之「國家廣
    場管理委員會」第一屆亦即八十七年度之財務委員，負責社區管理委員會之收入
    、支出等財務事項，為從事業務之人。詎甲○○竟基於意圖為自己不法所有之概
    括犯意，自民國八十七年四月一日起，至八十七年十二月十三日止之任期內，連
    續利用其擔任財務委員之機會，將社區之停車位費用之收入，存入其妻所有之第
    七商業銀行帳戶，金額共達新台幣（下同）六十七萬餘元；另侵占住戶管理費用
    達三十六餘萬元。嗣經第二屆管理委員會主任委員丙○○查看帳目始發現上情，
    因認被告涉犯刑法第三百三十六條第二項之業務侵占罪嫌云云。
二、按不能證明被告犯罪或其行為不罰者，應諭知無罪之判決，刑事訴訟法第三百零
    一條第一項定有明文。再按犯罪事實應依證據認定之，無證據不得推定其犯罪事
    實，刑事訴訟第一百五十四條，亦有規定。且告訴人之告訴，係以使被告受刑事
    訴追為目的，是其陳述是否與事實相符，仍應調查其他證據以資審認；而認定不
    利於被告之事實，須依積極證據，苟積極證據不足為不利於被告事實之認定時，
    即應為有利於被告之認定，更不必有何有利之證據，此有最高法院五十二年度臺
    上字第一三○○號及三十年度上字第八一六號判例可資參照。本案公訴人認被告
    甲○○涉有業務侵占罪嫌，無非係以告訴代表人丙○○之指訴、被告與「國家廣
    場管理委員會」第二屆財務委員丁○○交接時，收支傳票短少一本，且其帳目與
    實際交付之金額不符為其論據。訊據被告固對於右揭時間擔任「國家廣場管理委
    員會」第一屆財務委員，並負責保管「國家廣場管理委員會」所收取之社區停車
    費用，嗣於任期屆滿與第二屆財務委員丁○○交接時，收支轉票確有短少一本之
    事實坦承不諱，惟堅決否認有何業務侵占犯行，辯稱：當初第一屆管理委員會開
    會時，主任委員戊○○提議社區停車費應專款專用，與管理費分開管理，暫時由
    財務委員保管，伊乃將社區停車費存入伊自己開設在第七商業銀行之帳戶內。另
    原短少之收支傳票，伊已找到，並交予丙○○對帳。且伊與丁○○交接時，係以
    八十七年十二月八日為關帳、交接日，但伊在同年十二月十日，又再將一筆三十
    一萬餘元之款項交予丁○○。又伊所交接予第二屆管理委員會之請款單中，雖有
    二筆係屬重覆申請，惟該二筆款項均係由當時之總幹事廖國俊填表申請，其詳為
    ，國霖機電公司部分：廖國俊於八十七年七月十日請一次一萬六千三百三十三元
    ，嗣於同年九月一日，又將該筆金額拆成一萬元與六千三百三十三元，而重覆請
    款；中國菱電一萬元部分，廖國俊則係於八十七年八月初請款一次，嗣於同月底
    又請款一次，惟先後二次之公司章及主管章則不同。且上開請款事宜，均係由廖
    國俊填表申請，經監委、主委簽名後，伊即依請款單拿錢予廖國俊，由廖國俊將
    錢交予廠商。伊並未侵占管理費及社區停車費等語。
三、經查，（一）第一屆「國家廣場管理委員會」委員確有決定社區停車費應專款專
    用，與管理費分開管理，而當時管理費係存在第七商業銀行之帳戶內，已經證人
    即第一屆「國家廣場管理委員會」監委乙○○、主委戊○○分別到庭結證屬實。
    又「國家廣場管理委員會」第一屆管理委員會之委員，確有同意將社區停車費交
    由被告保管、記帳，嗣被告乃將社區停車費存在其私人帳戶，已經證人丁○○於
    偵查中（見九十年度偵緝字第三○○號偵查卷，第四五頁）及審理中、證人戊○○於審理中分別結證無訛。且有關社區停車費之款項，被告早於八十八年一月十
    八日即結算，並開支票予第二屆財務委員丁○○，且經結算、對帳結果，社區停
    車費並無短少，亦經證人丁○○及告訴代表人丙○○於偵查及審理中陳明在卷。
    此外，社區停車費，每個月均有對帳，包括收入及支出部分，均未發現有何問題
    ，亦經證人戊○○於審理中證陳無訛。依此，自難僅因被告為將社區停車費與管
    理費分開保管，而將社區停車費存在其個人帳戶內，遽指被告有侵占該筆停車費
    款項之犯行。（二）被告與丁○○交接時，因收支傳票短少一本，故當時渠二人
    係以現況交接，實際應交接之金額是否有短少，並無從核對；又丙○○之所以指
    訴被告侵占管理費三十六餘萬元，係以被告所做之財務報表為計算基礎等情，已
    經證人丁○○於偵查及審理中、丙○○於審理中分別陳明在卷。另丙○○雖於審
    理中指稱：經其計算結果為：被告交接時基金結餘應為一百三十四萬零一百四十
    三元，管理費與基金合計應為一百五十一萬八千六百六十四元，而被告與丁○○
    交接之金額只有一百一十七萬零七百九十元，差額為三十四萬七千八百七十四元
    ，加上有三筆重覆報帳情形，計二萬六千三百三十三元，所以依計算結果，被告
    侵占之金額應為三十七萬四千二百零七元云云。惟被告之帳目究有無錯誤，因為
    收據不齊全，所以無從對起，亦為丙○○於審理中所是認。準此，丙○○既係以
    不完備之資料，而為數字上之計算，並以此計算結論，遽為指訴被告侵占款項之
    依據，則其所為之指訴是否正確，已非無疑。況丙○○所據以主張管理費與基金
    合計應為一百五十一萬八千六百六十四元等語，顯係指八十七年十一月份之結餘
    情形，此觀之丙○○於審理中針對此部分所提出之佐證為「國家廣場管理委員會
    八十七年十一月份管理基金收支明細表」影本即明（有該明細表影本及丙○○所
    提出之說明書各一紙在卷可憑）。從而，丙○○既係以八十七年十一月份之管理
    費、管理基金結餘，與八十七年十二月八日管理委員會交接時之結餘情形予以核
    對、計算，而忽略其間之支出情形（例如僅八十七年十二月八日當天即有支出二
    十二萬一千八百八十五元，此有丙○○提出之國家廣場管理委員會自八十七年十
    二月八日起之存簿影本一紙在卷可憑），則其上開指訴，即顯與事實有所出入。
    此外，證人戊○○於審理中亦明確證稱：「（管理費有無核對？）當初有核對，
    帳面是沒有問題，後來交接的時候，有住戶提出質疑，我個人提出（由）具有公
    信力的會計師對帳，後來因為會計師費用沒有談好，所以沒有做，因為當初提出
    質疑的當事人沒有回應。」等語。嗣經本院再對丙○○、丁○○二人訊以有關被
    告侵占金額之主張之依據後，證人丁○○證稱：「（本案應該有的傳票現在有無
    短少？）沒有了，有一部份是鎖在管理室，現在已經沒有短少了。」、「（對帳
    結束了嗎？）是被告跟丙○○在對。」、「（丙○○說是你在對帳有何意見？）
    我沒有在對帳。」、「（第一屆的關帳日是否為十二月八日？）對。」、「（十
    二月八日之後，被告是否有交三十一萬多給你？）有，存到銀行了。」、「（當
    初交接的時候短少三十七萬多，有無把後來的三十一萬多列入考量？）交接清單
    ，當初王先生的單據不完整，所以我拒絕交接，所以我在交接清單上面註明以存
    摺的現況交接。」、「（當初交接清單上面的現況有無記載到後來這筆三十一萬
    多元？）沒有，因為是以十二月八日為準。」、「（如果將後來的三十一萬多元
    列入，是否還會短少三十七萬多？）我不知道為何會有短少三十七萬多這件事。
    」等語；而丙○○則陳稱：「（侵占三十七萬多元這件事是怎麼來的？）第二屆
    監委乙○○說的。」云云，亦核與其先前所供係依其計算結果等語，有所不符。
    綜上所述，丙○○所主張之計算基準既有錯誤之處，復係在資料不完備之情形下
    ，所為之計算結果，自難遽此即為不利於被告之認定。（三）被告所交接予第二
    屆管理委員會之請款單中，確有二筆係屬重覆申請，固為被告所是認，惟該二筆
    款項均係由當時之總幹事廖國俊填表申請，其詳為，國霖機電公司部分：廖國俊
    於八十七年七月十日請一次一萬六千三百三十三元，嗣於同年九月一日，又將該
    筆金額拆成一萬元與六千三百三十三元，而重覆請款；中國菱電一萬元部分，廖
    國俊則係於八十七年八月初請款一次，嗣於同月底又請款一次，惟先後二次之公
    司章及主管章則不同；及上開請款事宜，均係由廖國俊填表申請，經財委即被告
    、監委、主委先後簽認後，被告即依請款單拿錢予廖國俊，由廖國俊將錢交予廠
    商等情，已分別經丙○○及證人戊○○於審理中陳稱屬實，核與被告所辯情節相
    符，應足認定。則被告既係因廖國俊提出請款單，而依正常程序將款項交予廖國
    俊，亦難據此而認該等款項係遭被告所侵占。綜上所述，被告辯稱：伊並無侵占
    犯行等語，應堪採信。此外，復查無其他積極事證足認被告確有公訴人所起訴之
    侵占犯行，揆諸首開說明，既不能證明被告犯罪，即應為其無罪之諭知。
據上論斷，應依刑事訴訟法第三百零一條第一項，判決如主文。
中      華      民      國    九十一    年      十      月     十四     日
                                    臺灣臺中地方法院刑事第三庭
                                        法  官  江  奇  峰
右正本證明與原本無異。
如不服本判決，應於送達後十日內向本院提出上訴狀（須附繕本），上訴於台灣高等
法院台中分院。
                                        書記官
中      華      民      國    九十一    年      十      月     十四     日
